【裁判字號】    98,抗,1
【裁判日期】    980212
【裁判案由】    拍賣抵押物
【裁判全文】
臺灣臺南地方法院民事裁定                 98年度抗字第1號
抗  告  人  己○○
            丁○○
            丙○○○
            乙○○○
            丑○○○
            戊○○○○○○○○.
            庚○○○○○○○○.
            （上7人共同送達代收人  詹振寧律師）
視同抗告人  辛○○○○○○○○.
            唐鶯娟及唐發銘代位.
            癸○○○○○○○○.
            壬○○○○○○○○.
相  對  人  力興資產管理股份有限公司
法定代理人  子○○
                      送達代.
上當事人間聲請拍賣抵押物事件，對於中華民國96年7月3日本院
96年度拍字292號裁定提起抗告（原案列本院96年度抗字第67號
，嗣改分為98年度抗字第1號），本院裁定如下：
    主  文
抗告駁回。
抗告程序費用新台幣壹仟元由抗告人連帶負擔。
    理  由
一、按扺押權人，於債權已屆清償期而未清償者，得聲請法院拍
    賣抵押物，就其賣得價金而受清償；民法第873條第1項定有
    明文。是抵押權人依此項規定聲請拍賣抵押物係屬非訟事件
    ，法院所為准駁之裁定，無確定實體法上法律關係存否之性
    質，於債權及抵押權之存否無既判力，故袛須其抵押權已經
    依法登記，且債權已屆清償期而未受清償，法院即應為准許
    拍賣抵押物之裁定，至對於此項法律關係有爭執之人，為求
    保護其權利，不妨提起訴訟，以求解決，不得僅依抗告程序
    聲明其爭執，並據為廢棄拍賣抵押物裁定之理由（最高法院
    51年10月8日民刑庭總會決議(三)參照）。
二、本件相對人主張其受讓第三人中興商業銀行股份有限公司（
    以下簡稱中興銀行）對於抗告人己○○有原裁定所載之債權
    ，並以原裁定主文所示之不動產設定抵押權，且經依法登記
    ，該債權讓與係依金融機構合併法第15條第1項第1款、第18
    條第3項規定公告於民眾日報，已屆清償期而未受清償，業
    據提出債權讓與聲明書、他項權利證明書、土地暨建物登記
    簿謄本、抵押權設定契約書、借據、增補契約、交易明細查
    詢單、登報證明各1份在卷可稽，原法院據以准許相對人拍
    賣抵押物之聲請，即無不當。
三、抗告人抗告意旨及本院調查結果分述如下：
（一）有關對原審相對人丑○○○、唐慧釗、唐鶯娟、唐櫻華、
      唐麗斐等5人之裁定是否合法送達部分：
    1.丑○○○部分，已於97年11月4日合法送達其加拿大住所
      ，此有外交部條約法律司97年11月13日條二字第09702221
      640號函附於原審卷(二)足憑。
    2.又唐慧釗、唐櫻華部分，已先後於81年12月24日、90年9
      月22日遷出國外，並為戶籍遷出登記，復經原審函詢外交
      部領事事務局渠等國外住所，亦無紀錄可查，有該局97年
      7月11日領一字第0975128665號函存於原審卷(二)卷可參，
      是原審依聲請人之聲請對渠等2人為國外公示送達，洵屬
      合法。
    3.至唐鶯娟、唐麗斐部分，渠等均設籍於國內並未遷出，原
      審對其等戶籍地為寄存送達，依法亦無不合。因之，有關
      原審相對人丑○○○、唐慧釗、唐鶯娟、唐櫻華、唐麗斐
      等5人之送達均屬合法。
（二）有關本件相對人受讓原中興銀行債權是否合法，及抵押債
      權是否確實併同讓與給相對人：
      按本件抵押債權係屬金融機構合併法第15條第1項第1款規
      定，由資產管理公司受讓金融機構不良債權，適用同法第
      18條第3項規定，即其債權讓與之通知得以公告方式代之
      ，相對人已提出其將債權讓與事實登載於民眾日報之新聞
      紙1份存卷可稽，該債權與行為已對債務人合法生效。抗
      告意旨猶認必須限於金融機構概括承受之情形始得以公告
      代債權讓與之通知，與前開規定不合，尚屬無據。是徵諸
      抗告人所提出之借據、債權讓與聲明書、公告新聞紙等資
      料，堪認本件抵押權所擔保之債權已合法讓與相對人無訛
      。
（三）有關第三人即被繼承人唐龔美已於89年8月8日死亡，為何
      於89年9月28日仍擔任債務人康裕雄之連帶保證人一節：
      經查，本件抵押債務人為「己○○、唐龔美、陳麗華」等
      3人，有不動產他項權利證明書及抵押權設定契約書等件
      為證，而本件抵押債權係己○○邀唐龔美、陳麗華為連帶
      保證人向中興銀行借款，是該3人分別依借貸契約、保證
      契約，對相對人負有清償借款之責任。縱相對人所提89年
      9 月28日簽立之借據，其中連帶保證人唐龔美早於89年8
      月8日死亡，致連帶保證契約不生效力，然並不影響借款
      人己○○與相對人間之借貸契約效力。借款人己○○既有
      到期未清償債務之情事，則相對人聲請裁定拍賣唐龔美所
      有（現由抗告人所繼承）之以己○○為抵押債務人之抵押
      物，核無不合。
（四）至抗告意旨另以關連帶保證人陳麗華及抗告人均未同意中
      興銀行與借款人己○○間之緩期清償協議，相對人於93年
      始受讓債權，不得聲請就保證人唐龔美之不動產拍賣云云
      。惟查，拍賣抵押物之裁定係屬對物之執行名義，重在抵
      押權及抵押債權是否合法存在，是縱使主債務人己○○與
      債權人曾協議延期清償而未經保證人同意，致保證人得主
      張不負保證責任屬實（參民法第755條），亦屬債權人是
      否得對保證人求償之另一問題，並不致使本件抵押權無效
      ，相對人仍得聲請裁定拍賣抵押物。
四、綜上，原審所為准予拍賣抵押物之裁定，並無違誤。抗告意
    旨指摘原裁定不當，求為廢棄，為無理由，應予駁回。
五、按非訟事件程序費用之負擔，有相對人者，準用民事訴訟法
    有關訴訟費用之規定；又訴訟費用，由敗訴之當事人負擔；
    而依法應由關係人負擔費用者，法院裁定命關係人負擔時，
    應一併確定其數額，非訟事件法第21條第2項、第24條第1項
    、民事訴訟法第78條分別定有明文。經核本件非訟事件程序
    費用額為新台幣1,000元（即抗告費），而抗告人之抗告為
    無理由，爰依上開規定確定抗告人應負擔之訴訟費用如主文
    第2項所示。
六、據上論結，本件抗告為無理由，依非訟事件法第46條、第21
    條第2項、第23條、第24條第1項，民事訴訟法第495條之1第
    1項、第449條第1項、第95條、第85條第2項，裁定如主文。
中    華    民    國    98    年    2     月    12    日
                  民事第三庭    審判長法  官  高榮宏
                                      法  官  黃聖涵
                                      法  官  蔡雅惠
以上正本證明與原本無異
本裁定除以適用法規顯有錯誤為理由，並經本院許可外，不得再
抗告。如提起再抗告，應於收受後10日內委任律師為訴訟代理人
向本院提出再抗告狀，並繳納再抗告費新台幣1,000 元。
中    華    民    國    98    年    2     月    12    日
                                      書記官  詹書瑋


司法院資訊處製作；財團法人民間司法改革基金會備份。
